---
title: "R Notebook"
output: html_notebook
---
```{r}
library(tidyverse)
library(readxl)
library(janitor)
library(kableExtra)
library(beeswarm)
library(lubridate)
library(googlesheets4)
library(ggrepel)
library(writexl)
library(ggbeeswarm)

#options(scipen=999)
```


# Global Data

## Load full otb data
```{r}
#current full otb dataset
full_otb <- readr::read_csv("data/otb-current.csv")

#historiek voor geselecteerde indicatoren
hist_otb <- read_excel("data/otb-hist.xlsx") %>% 
  mutate(periodStartDate = ymd(periodStartDate)) %>% 
  filter(periodStartDate >= ymd("2018-01-01"))
  
```

## Search column names
```{r}
all_names_otb <- names(full_otb) %>% as_data_frame()

#search variables
all_names_otb %>% 
  filter(grepl("women", value, ignore.case=T)) %>% 
  mutate(value = trimws(value))
```

# Datawrangling

### Company selection
```{r}
#load stock listed companies
stocklisted_raw <- read_sheet("https://docs.google.com/spreadsheets/d/1MclclCt9OAQbO_T3e-og9R7h6skIdaeH2gBbi2z11Js/edit#gid=1783672752", sheet="companies-raw") %>% 
  clean_names() %>% 
  group_by(ondernemingsnummer) %>% 
  mutate(
    count= n()
  ) %>% 
  ungroup() 

#selection of companies
df_stocklisted_select <- stocklisted_raw %>% 
  filter(markt %in% c("CONTINUMARKT", "BEL20", "ALTERNEXT", "FIXING")) %>% #euronext markten
  filter(is.na(invest_holding)) %>% #geen investeringsholdings
  filter(!is.na(ondernemingsnummer)) #bekend ondernemingsnummer

#export company selection to sheet
df_stocklisted_select %>% 
  select(name_nl, ondernemingsnummer, isin) %>% 
  write_sheet("https://docs.google.com/spreadsheets/d/1MclclCt9OAQbO_T3e-og9R7h6skIdaeH2gBbi2z11Js/edit#gid=1783672752", sheet="companies-select")
```
### otb-checks
```{r}

#filter otb for stock listed companies
otb_meta <- full_otb %>% 
  filter(vat %in% df_stocklisted_select$ondernemingsnummer) %>% 
  arrange(desc(vat)) %>% 
  select(
         vat,
         employeeCount,
         avg_n_employees_fte = averageNumberEmployeesPersonnelRegisterTotalFullTimeEquivalents,
         avg_n_employees_fte_men = averageNumberEmployeesPersonnelRegisterTotalFullTimeEquivalentsMen,
         avg_n_employees_fte_women = averageNumberEmployeesPersonnelRegisterTotalFullTimeEquivalentsWomen
  )

#Welke beursgenoteerde bedrijven (stocklisted) zitten niet in de data van openthebox (full_otb)?
df_stocklisted_select %>% 
  filter(!ondernemingsnummer %in% c(full_otb$vat))
```

### create dataset and calculate pay gap
```{r}


df_full <- df_stocklisted_select %>% 
  left_join(
    hist_otb, by=c("ondernemingsnummer" = "vat")
  ) %>% 
  left_join(
    otb_meta, by=c("ondernemingsnummer" = "vat")
  ) %>% 
  mutate(
    sector = tolower(sector),
    year = year(floor_date(periodStartDate, "year"))) %>% 
  rename(
        uren_man = numberHoursActuallyWorkedTotalMen, 
         uren_vrouw = numberHoursActuallyWorkedTotalWomen,
         personeelskost_man = personnelCostsTotalMen, 
         personeelskost_vrouw = personnelCostsTotalWomen
  ) %>% 
   mutate(
    uurloon_man = personeelskost_man / uren_man,
    uurloon_vrouw = personeelskost_vrouw / uren_vrouw,
    loonkloof = ((uurloon_vrouw - uurloon_man) / uurloon_man),
    verschil_uurloon = uurloon_man - uurloon_vrouw,
        kosten_naar_0pct = case_when(
      verschil_uurloon > 0 ~ verschil_uurloon * uren_vrouw, # Als mannen meer verdienen
      verschil_uurloon < 0 ~ abs(verschil_uurloon) * uren_man, # Als vrouwen meer verdienen
      TRUE ~ 0 # Geen actie nodig als er geen loonkloof is
    ),
        kosten_naar_5pct = case_when(
      abs(loonkloof) > 0.05 & verschil_uurloon > 0 ~ (verschil_uurloon*0.95) * uren_vrouw, # Als mannen meer verdienen
      abs(loonkloof) > 0.05 & verschil_uurloon < 0 ~ (abs(verschil_uurloon)*0.95) * uren_man, # Als vrouwen meer verdienen
      TRUE ~ 0
    ),
          cat_loonkloof = case_when(
        loonkloof > 0.05 ~ "+5%",
        loonkloof <= 0.05 & loonkloof >= 0 ~ "0 tot 5%",
        loonkloof >= -0.05 & loonkloof <= 0 ~ "0 tot -5%%",
        loonkloof < -0.05 ~ "<-5%"
      )
    ) %>% 
  filter(!is.na(loonkloof)) 

#subset with only current year
df_full_current <- df_full %>% 
  filter(year >= ymd("2022-01-01"))



```

### Check: Loonkloof onbekend wegens NA's?

```{r}
df_full_current %>% 
  filter(is.na(loonkloof)) 
```

### Export available companies
```{r}
#export companies for which data is available
# df_full_current %>% 
#   select(name_nl, ondernemingsnummer) %>% 
#   write_sheet(ss="https://docs.google.com/spreadsheets/d/1MclclCt9OAQbO_T3e-og9R7h6skIdaeH2gBbi2z11Js/edit#gid=0", sheet="companies-available")
```



# Analyse 

## Algemeen
### Meta-data
```{r}
df_full_current %>% 
  summarize(
    n_companies = n(),
    sum_fte= sum(avg_n_employees_fte, na.rm=T)
  )
```

### groepering volgens drempelwaarden
```{r}

df_full_current %>% 
  group_by(cat_loonkloof) %>% 
  summarize(count = n()) %>% 
  ungroup() %>% 
  mutate(
    total = sum(count),
    pct = round(count / total, 3)
    ) 

```

### Mediane kloof
```{r}
quantile(abs(df_full_current$loonkloof))
```

### Scatterplot
```{r}

same_y <- data.frame(x = unique(df_full_current$uurloon_man)) %>% 
    mutate(y = x)

higher_y <- data.frame(x = unique(df_full_current$uurloon_man)) %>% 
  mutate(y = x * 1.05)

lower_y <- data.frame(x = unique(df_full_current$uurloon_man)) %>% 
  mutate(y = x * 0.95)

df_full_current %>% 
  ggplot(aes(x=uurloon_man, y=uurloon_vrouw)) +
  geom_point(alpha=0.5,) +
  geom_text_repel(size=1.5, aes(label=name_nl)) +
  geom_line(data = same_y, aes(x = x, y = y)) +
  geom_line(data = higher_y, aes(x = x, y = y), linetype="dashed") +
  geom_line(data = lower_y, aes(x = x, y = y), linetype="dashed") +
  scale_x_log10() +
  scale_y_log10() +
  theme_minimal() 

```

### Top 10 loonkloof
```{r}
#loonkloof sterkst voor vrouwen
df_full_current %>% 
  mutate(loonkloof_sort = abs(loonkloof)) %>% 
  arrange(desc(loonkloof_sort)) %>% 
  select(name_nl, sector, loonkloof, uurloon_man, uurloon_vrouw) %>% 
  head(10) %>% 
  kbl()

```




### Loonkloof volgens sector

```{r}
#mediane loonkloof
paygap_by_sector_median <- df_full_current %>%
  group_by(sector) %>%
  summarize(
    median_paygap = median(abs(loonkloof)),
    aantal_bedrijven = n()
  ) %>%
  filter(aantal_bedrijven > 2) %>%
  arrange(desc(median_paygap))

paygap_by_sector_median

#plot met loonkloof volgens sector
df_full_current %>% 
  group_by(sector) %>% 
  filter(n() > 2) %>% 
  ungroup() %>% 
  mutate(
    sector = factor(sector, levels=rev(paygap_by_sector_median$sector))
  ) %>% 
  ggplot(aes(x=loonkloof, y=sector, label=name_nl)) + 
  geom_boxplot() +
  geom_beeswarm(cex = 3, priority = "density") +
  geom_vline(xintercept=0) +
  theme(legend.position="none") +
  geom_text_repel(data=df_full_current %>% filter(abs(loonkloof) > 0.25), aes(label=name_nl), size=3)

# berekenen van paygap op volledige sector ipv mediaan van bedrijven
paygap_by_sector <- df_full_current %>% 
  group_by(sector) %>% 
  filter(n() > 2) %>% 
  summarize(
    uren_man = sum(uren_man),
    uren_vrouw = sum(uren_vrouw),
    personeelskost_man = sum(personeelskost_man), 
    personeelskost_vrouw = sum(personeelskost_vrouw)
         ) %>% 
  ungroup() %>% 
    mutate(
    uurloon_man = personeelskost_man / uren_man,
    uurloon_vrouw = personeelskost_vrouw / uren_vrouw,
    loonkloof = ((uurloon_vrouw - uurloon_man) / uurloon_man)
  ) %>% 
arrange(desc(abs(loonkloof))) %>% 
  select(sector, loonkloof)

paygap_by_sector
```
### Loonkloof volgens werknemers
```{r}
df_full_current %>% 
  ggplot(aes(x=avg_n_employees_fte, y=abs(loonkloof))) +
  geom_point() +
  scale_x_log10() +
  geom_smooth(method="lm", se=F)

employee_ntile_payGap <- df_full_current %>% 
  filter(!is.na(avg_n_employees_fte)) %>% 
  mutate(employee_ntile = ntile(avg_n_employees_fte, 5)) %>% 
  group_by(employee_ntile) %>% 
   summarize(
    uren_man = sum(uren_man),
    uren_vrouw = sum(uren_vrouw),
    personeelskost_man = sum(personeelskost_man), 
    personeelskost_vrouw = sum(personeelskost_vrouw)
         ) %>% 
  ungroup() %>% 
    mutate(
    uurloon_man = personeelskost_man / uren_man,
    uurloon_vrouw = personeelskost_vrouw / uren_vrouw,
    loonkloof = ((uurloon_vrouw - uurloon_man) / uurloon_man)
  ) %>% 
arrange(desc(abs(loonkloof)))

employee_ntile_payGap
  
employee_ntile_payGap %>% 
  ggplot(aes(x=employee_ntile, y=loonkloof)) +
  geom_col() +
  labs(title="Bedrijven met weinig werknemers hebben een grotere loonkloof")

```

## Evolutie

### Aantal bedrijven per jaar
De historiek van de bedrijven uit onze staal is eerder beperkt. Van de 70 bedrijven die we voor jaar 2022 selecteerden zin er tegen 2018 slechts 43 waarvoor data beschikbaar.
```{r}
df_full %>% 
  select(name_nl, year, sector, loonkloof) %>% 
  group_by(year) %>% 
  summarize(n())
```

### Algemeen
```{r}
evo_median <- df_full %>% 
  group_by(year) %>% 
  summarize(loonkloof=median(abs(loonkloof), na.rm=T)) %>% 
  mutate(year = as.character(year(year))) 

evo_median %>% 
  ggplot(aes(x=year, y=loonkloof)) +
  geom_col()

df_full %>% 
  mutate(year = as.character(year(year))) %>% 
  mutate(loonkloof = abs(loonkloof)) %>% 
  ggplot(aes(x=year, y=loonkloof)) +
  geom_violin(fill="#ece5dc", col="transparent") +
  geom_dotplot(binaxis='y', stackdir='center', dotsize=0.4) +
  geom_point(data=evo_median, aes(x=year, y=loonkloof), col="red") +
  theme_minimal()
  
```


## Kostprijs 

### Algemeen - Loonkloof naar 5 en 0%
```{r}
df_full_current %>% 
  summarize(
    kosten_naar_0pct = sum(kosten_naar_0pct, na.rm=T),
    kosten_naar_5pct = sum(kosten_naar_5pct, na.rm=T)
  )
```
### Top 10 -  Kostprijs naar 5%
```{r}
df_full_current %>% 
  filter(cat_loonkloof == "<-5%") %>% 
  arrange(desc(kosten_naar_5pct)) %>% 
  select(name_nl, loonkloof, kosten_naar_5pct, kosten_naar_0pct) 
```

### Kostprijs per sector
```{r}
df_full_current %>% 
  group_by(sector) %>% 
  filter(n() > 2) %>% 
  summarize(
    kosten_naar_0pct = sum(kosten_naar_0pct, na.rm=T),
    kosten_naar_5pct = sum(kosten_naar_5pct, na.rm=T)
  ) %>% 
  arrange(desc(kosten_naar_5pct))
```

# export tabel
```{r}
# df_full_current %>% write_sheet(ss="https://docs.google.com/spreadsheets/d/1MclclCt9OAQbO_T3e-og9R7h6skIdaeH2gBbi2z11Js/edit#gid=0", sheet="cijfers-loonkloofanalyse")
```





